臺灣新北地方法院刑事判決
111年度審簡上字第34號
上  訴  人  
即  被  告  阮熙鈞  


選任辯護人  蕭琪男律師
上列上訴人即被告因妨害公務等案件，不服本院中華民國111年5
月18日111年度審簡字第327號第一審簡易判決（起訴案號：111
年度偵字第6311號），提起上訴，本院管轄之第二審合議庭判決
如下：
    主      文
上訴駁回。
    事實及理由
一、本案經本院審理結果，認原審以被告阮熙鈞係犯修正前刑法
    第140條第1項之侮辱公務員罪、刑法第309條第1項之公然侮
    辱罪。被告於員警依法執行職務時，先後以附件起訴書犯罪
    事實欄所載方式侮辱告訴人，係基於侮辱公務員及公然侮辱
    之單一犯意，於密切接近之時間、地點實施，依一般社會健
    全觀念，在時間差距上難以強行分開，應視為數個舉動之接
    續施行，合為包括之一行為予以評價，較為合理，屬接續犯
    。又被告一行為觸犯上開2罪名，為想像競合犯，應依刑法
    第55條規定，從一重之侮辱公務員罪處斷。並審酌被告明知
    告訴人A女為依法執行職務之員警，竟任意侮辱值勤員警，
    蔑視公權力，所為實不足取；兼衡其犯罪之動機、目的、手
    段、犯後態度，暨其高職畢業之智識程度、勉持之家庭經濟
    狀況，暨告訴人就公然侮辱部分表示無和解意願、請求從重
    量刑之意見等一切情狀，量處拘役50日，並諭知如易科罰金
    之折算標準，其認事、用法及量刑均無不當，應予維持。本
    案犯罪事實、證據及理由，均引用原審刑事簡易判決書所載
    （如【附件】）。
二、被告之辯護人為被告提出之上訴意旨指稱，原審判決所為量
    刑，因未審酌刑法59條規定，容有過重情事理由如下:其一
    被告於警詢、偵訊及審理均已坦承犯行，犯後態度尚稱良好
    ；其二被告因罹患「思覺失調症」，臨床症狀為「妄想」及
    「幻聽」，且自99年9月起即前往馬偕紀念醫院就診，次數
    多達121次，此有馬偕紀念醫院診斷證明書2紙可參；其三被
    告於110年9月15日經鑑定後領有身心障礙證明，被告於本案
    行為時固無刑法第19條之適用，惟原審未審酌刑法59條「顯
    可憫恕」情狀而為之量刑，猶嫌過重；其四原審以告訴人無
    和解意願為被告量刑因素，對被告實有不公等，綜上，本案
    原審量刑難謂符合罪刑相當性及比例原則，故請求從輕量刑
    云云。
三、按量刑輕重，係屬事實審法院得依職權自由裁量之事項，苟
    其量刑已以行為人之責任為基礎，並斟酌刑法第57條各款所
    列情狀，而未逾越法定刑度或有濫用權限情事，即不得任意
    指為違法（最高法院75年台上字第7033號判例、98年台上字
    第5002號判決意旨參照）。次按刑法第57條所列各款，為量
    刑時應行注意之事項，並非同法第59條酌減其刑之根據，而
    刑法第59條之酌量減輕其刑，必須犯罪另有特殊之原因與環
    境等等，在客觀上足以引起一般同情，認為即予宣告法定低
    度刑期尤嫌過重者，始有其適用（最高法院45年台上字第11
    65號判例參照）。刑法第59條規定，犯罪之情狀可憫恕者，
    得酌量減輕其刑，同法第57條規定，科刑時應審酌一切情狀
    ，尤應注意所列事項（共10款）為科刑重輕之標準，兩條適
    用上固有區別，惟所謂「犯罪之情狀」與「一切情形」云云
    ，並非有截然不同之領域，於裁判上酌減其刑時，應就犯罪
    一切情狀（包括第57條所列舉之10款事項），予以全盤考量
    ，審酌其犯罪有無可憫恕之事由（即判例所稱有特殊之原因
    與環境等等，在客觀上足以引起一般同情，以及宣告法定最
    低度刑，是否猶嫌過重），以為判斷。故適用第59條酌量減
    輕其刑時，並不排除第57條所列舉10款事由之審酌，惟其程
    度應達於確可憫恕，始可予以酌減。經查，原審判決就被告
    犯罪情節及科刑部分之量刑基礎，已於理由內具體說明，業
    如前述，顯已斟酌刑法第57條各款所列情狀，並基於刑罰目
    的性之考量、刑事政策之取向以及行為人刑罰感應力之衡量
    等因素，而為刑之量定，並未逾越公平正義之精神，客觀上
    亦不生量刑畸重畸輕之裁量權之濫用，所處之刑亦未逾越法
    定刑度；至被告雖因思覺失調症狀，而有長期在馬偕紀念醫
    院就診之紀錄，並領有障礙等級輕度之中華民國身心障礙證
    明，惟觀諸卷附之警詢、偵查筆錄及本院審理中，被告就犯
    罪事實之回答正常，並能對行為之原因、犯罪之效果為合目
    的性之回答，並無因思覺失調而有影響其對於違法性之認識
    及判斷，或依其辨識而行為之能力顯著減低之情形；被告駕
    車經過告訴人執行勤務之街口，在公共場所，見是女警執行
    勤務，竟對告訴人公然比出中指，加以侮辱，其犯罪情節已
    造成告訴人身心受到傷害，且對於警員正執行之職務，當場
    侮辱，已然妨害公務之尊嚴，所為客觀上並無犯罪之情狀可
    憫恕者之情形，原審未引用刑法第59條酌減其刑並無不當。
    至於辯護人指出原審以告訴人無和解意願為被告量刑因素，
    對被告實有不公云云，原審判決載「告訴人就公然侮辱部分
    表示無和解意願、請求從重量刑之意見」等語，此係在審酌
    告訴人請求法院對被告犯行從重量刑之旨，即告訴人不願原
    諒被告犯行，此係告訴人表達其量刑之意見，原審自得審酌
    ，並無何違誤之處，辯護人所指應係誤解。是本院審酌前開
    量刑事由後認為原審量刑並無違法、不當。從而，上訴人即
    被告猶執上詞稱原審量刑過重，請求改判云云，為無理由，
    應予駁回。
據上論斷，應依刑事訴訟法第455條之1第1項、第3項、第368條
、第373條，判決如主文。
中　　華　　民　　國　　111 　年　　10　　月　　12　　日
                刑事第二十五庭  審判長法  官  白光華
                                      法  官  曾淑娟 
                                      法  官  王綽光
以上正本證明與原本無異。
本件不得上訴。
                                      書記官  張家瑋 
中　　華　　民　　國　　111 　年　　10　　月　　14　　日
附錄本案論罪科刑主要法條：
修正前刑法第140條
於公務員依法執行職務時，當場侮辱或對於其依法執行之職務公
然侮辱者，處6月以下有期徒刑、拘役或3千元以下罰金。
對於公署公然侮辱者，亦同。
刑法第309條
公然侮辱人者，處拘役或9千元以下罰金。
以強暴犯前項之罪者，處1年以下有期徒刑、拘役或1萬5千元以
下罰金。

【附件】
臺灣新北地方法院刑事簡易判決
111年度審簡字第327號
公  訴  人  臺灣新北地方檢察署檢察官
被      告  阮熙鈞  男  民國00年0月0日生
                    身分證統一編號：Z000000000號
                    住新北市○○區○○路000巷00弄0號5樓
上列被告因妨害公務等案件，經檢察官提起公訴（111年度偵字
第6311號），因被告自白犯罪，本院認宜以簡易判決處刑（原受
理案號：111年度審易字第710號），並判決如下：
    主  文
阮熙鈞犯侮辱公務員罪，處拘役伍拾日，如易科罰金，以新臺幣
壹仟元折算壹日。
    事實及理由
一、本件犯罪事實及證據，除下列事項應補充、更正外，其餘均
    引用如附件檢察官起訴書之記載：
  ㈠犯罪事實欄一、第3、4行有關「竟基於侮辱公務員之犯意」
    之記載應補充為「竟基於侮辱公務員、公然侮辱之犯意」。
  ㈡犯罪事實欄一、第6、7行有關「竟以對A女比中指之方式侮辱
    A女，足以毀損A女名譽」之記載應更正、補充為「接續以對
    A女比中指之方式侮辱A女，足以貶損在場依法執行職務A女
    之人格及社會評價」。
  ㈢證據部分補充「被告阮熙鈞於民國111年5月11日本院準備程
    序時之自白」。 
二、論罪科刑理由：
  ㈠新舊法比較之說明:
　　按行為後法律有變更者，適用行為時之法律，但行為後之法
    律有利於行為人者，適用最有利於行為人之法律，刑法第2
    條第1項定有明文。查：被告行為後，刑法第140條第1項，
    業於111年1月12日修正公布，並自同年月14日生效施行，修
    正前刑法第140條第1項規定：「於公務員依法執行職務時，
    當場侮辱或對於其依法執行之職務公然侮辱者，處6月以下
    有期徒刑、拘役或3千元以下罰金」修正後則規定（為刑法
    第140條）：「於公務員依法執行職務時，當場侮辱或對於
    其依法執行之職務公然侮辱者，處1年以下有期徒刑、拘役
    或10萬元以下罰金」，修正後之刑度顯較修正前為重，並未
    較有利於行為人，應依刑法第2條第1項前段規定，適用被告
    行為時即修正前刑法第140條第1項規定。
　㈡核被告阮熙鈞所為，係犯修正前刑法第140條第1項之侮辱公
    務員罪、刑法第309條第1項之公然侮辱罪。被告於員警依法
    執行職務時，先後以附件起訴書犯罪事實欄所載方式侮辱告
    訴人，係基於侮辱公務員及公然侮辱之單一犯意，於密切接
    近之時間、地點實施，依一般社會健全觀念，在時間差距上
    難以強行分開，應視為數個舉動之接續施行，合為包括之一
    行為予以評價，較為合理，屬接續犯。又被告一行為觸犯上
    開2罪名，為想像競合犯，應依刑法第55條規定，從一重之
    侮辱公務員罪處斷。
　㈢刑法第57條科刑審酌：
　　爰以行為人之責任為基礎，並審酌被告明知告訴人為依法執
    行職務之員警，竟任意侮辱值勤員警，蔑視公權力，所為實
    不足取；兼衡其犯罪之動機、目的、手段、犯後態度，暨其
    高職畢業之智識程度、勉持之家庭經濟狀況（偵查卷第6頁
    ），暨告訴人就公然侮辱部分表示無和解意願、請求從重量
    刑之意見(本院卷第39頁)等一切情狀，量處如主文所示之刑
    ，並諭知易科罰金之折算標準。
三、依刑事訴訟法第449條第2項、第3項、第454條第2項，刑法
    第2條第1項前段，修正前刑法第140條第1項、刑法第309條
    第1項、第55條、第41條第1項前段，刑法施行法第1條之1，
    逕以簡易判決處刑如主文。
本案經檢察官王江濱偵查起訴，由檢察官黃明絹到庭執行職務。
中　　華　　民　　國　　111 　年　　5 　　月　　18　　日
                       刑事第二十四庭法  官 潘 長 生  
上列正本證明與原本無異。
如不服本判決，應於送達後20日內敘明上訴理由，向本院提出上
訴狀，上訴於本院第二審合議庭 (應附繕本) 。其未敘述上訴理
由者，應於上訴期間屆滿後20日內向本院補提理由書「切勿逕送
上級法院」。
                                     書記官 許 雅 琪
中　　華　　民　　國　　111 　年　　5 　　月　　18　　日
附錄本案論罪科刑法條全文：
修正前刑法第140條
於公務員依法執行職務時，當場侮辱或對於其依法執行之職務公
然侮辱者，處6月以下有期徒刑、拘役或3千元以下罰金。
對於公署公然侮辱者，亦同。

刑法第309條
公然侮辱人者，處拘役或9千元以下罰金。
以強暴犯前項之罪者，處1年以下有期徒刑、拘役或1萬5千元以
下罰金。
--------------------------------------------------------
附件
臺灣新北地方檢察署檢察官起訴書
                                     111年度偵字第6311號
　　被　　　告　阮熙鈞　男　39歲（民國00年0月0日生）
　　　　　　　　　　　　住新北市○○區○○路000巷00弄0號
　　　　　　　　　　　　　5樓
　　　　　　　　　　　　國民身分證統一編號：Z000000000號
上列被告因妨害公務等案件，業經偵查終結，認應提起公訴，茲
將犯罪事實及證據並所犯法條分敘如下：
　　　　犯罪事實
一、阮熙鈞於民國110年12月23日8時34分許，駕駛車輛行經新北
    市樹林區大安路與俊英街口，明知代號AD000-H110641號(真
    實姓名詳卷，下稱A女)係依法執行勤務之警員，竟基於侮辱
    公務員之犯意，對A女比出「右手握拳，左手伸出食指」反
    覆相接合之動作後，往前駕駛車輛於同市區○○路000○0號前
    遭A女攔檢盤查，竟以對A女比中指之方式侮辱A女，足以毀
    損A女名譽，遂為警當場逮捕。
二、案經A女訴由新北市政府警察局樹林分局報告偵辦。
　　　　證據並所犯法條
一、證據清單及待證事實：
編號 證據名稱 待證事實 1 被告阮熙鈞於警詢及偵訊中之供述 被告有於上開時、地，對A女比出「右手握拳，左手伸出食指」反覆相接合之動作，且有比中指之事實。 2 證人即告訴人A女於警詢及偵訊中之證述 全部犯罪事實。 3 告訴人A女密錄器影像光碟及截圖 全部犯罪事實。 
二、核被告所為，係犯刑法第140條第1項侮辱公務員及同法第30
    9條第1項公然侮辱等罪嫌。又被告先對A女比出「右手握拳
    ，左手伸出食指」反覆相接合之動作，再對A女比中指，均
    係基於單一犯意，在密切接近之時、地所為，侵害同一法益
    ，各行為之獨立性極為薄弱，依一般社會健全觀念，在時間
    差距上難以強行分開，應視為數個舉動之接續施行，合為包
    括之一行為予以評價，請論以接續犯之一罪。另被告以一行
    為觸犯上開2罪名，為想像競合犯，請依刑法第55條規定從
    重之侮辱公務員罪嫌處斷。
三、依刑事訴訟法第251條第1項提起公訴。
　　此　致
臺灣新北地方法院
中　　華　　民　　國　 111　　年　　2 　　月　　16　　日
　　　　　　　　　　　　　檢　察　官　王江濱